# 溢价回购公司股份会计处理

提问人：德 鲁 大叔 时间：2022-09-27 22:40:52
请教陈版，
有个IPO公司股本 5000 万，资本公积 2000 万，未分配利润 3000 万，有个股东要退出，公司准备用 1 个亿回购其 500 万股并注销，后期不准备增资，目前资本公积的 2000 万是这个股东当时进来时形成的资本公积 2 个亿，后来公司股改时用资本公积弥补未分配利润减少了1.8亿（有瑕疵，券商和律师那边过了），
想问下：
1 、我们的会计处理是减少股本 500 万没问题，然后直接冲减资本公积 2000 万形成负数，还是将资本公积冲为 0 再冲盈余公积和未分配利润呢？
2 、另外IPO过程中减资有什么不利影响吗？
3 、股东退出是不是不建议采用回购注销形式而是直接股权转让(但是现在该股东只有三分之二股份可以转让，剩余三分之一即 500 万股没人接手)

回答人：chenyiwei
1 、应将减资款超过需减少的实收资本（ 500 万）和可供冲减的资本公积（ 2000 万）的部分 7500 万元依次冲减盈余公积和未分配利润。由于权益总额仅为 1 亿元，故减资后权益总额为零。
2 、IPO过程中建议股权结构尽可能保持稳定，不要减资。例如，IPO过程中股东减资退出，可能被质疑为股东对公司的未来缺乏信心，对IPO可能不利；并且减少净资产也会有其他负面影响。
3 、采用合理价格进行股权转让也是可以考虑的方案，但要关注是否可能需确认股份支付费用，即如何证明具有合理的转让目的，以及转让价格代表了转让时点的公允价值。